【裁判字號】    95,訴,2566
【裁判日期】    950913
【裁判案由】    毒品危害防制條例
【裁判全文】
臺灣臺中地方法院刑事判決              95年度訴字第2566號
公  訴  人  臺灣臺中地方法院檢察署檢察官
被      告  甲○○
上列被告因違反毒品危害防制條例案件，經檢察官提起公訴（95
年度毒偵字第3373號），因被告於準備程序中就被訴事實為有罪
之陳述，經本院合議庭裁定由受命法官獨任進行簡式審判程序，
本院判決如下：
    主  文
甲○○施用第一級毒品，累犯，處有期徒刑壹年。扣案之塑膠空
袋壹個，沒收。
    事實及理由
一、本件犯罪事實如下：甲○○最近於民國九十三年間因違反毒
    品危害防制條例（施用第一級毒品）案件，經本院於九十四
    年四月二十一日以九十四年度訴字第三四Ｏ號判決，判處有
    期徒刑九月確定，甫於九十五年三月十二日縮刑期滿執行完
    畢。其前於八十八年間因施用第二級毒品案件，經依本院八
    十八年度毒聲字第七三六號裁定送勒戒處所觀察、勒戒後，
    認無繼續施用毒品傾向，由臺灣臺中地方法院檢察署檢察官
    於八十八年六月二十二日以八十八年度偵緝字第六四一號為
    不起訴處分確定。再於上開不起訴處分後五年內，於九十年
    間因施用第一級毒品案件，經依本院九十年度毒聲字第二七
    八九號裁定送勒戒處所觀察、勒戒後，認有繼續施用毒品傾
    向，經依本院九十年度毒聲字第三一七九號裁定令入戒治處
    所強制戒治一年，並經檢察官聲請簡易判決處刑，嗣經本院
    認不宜逕以簡易判決處刑，改依通常程序審理，於九十年九
    月三日以九十年度訴字第一八Ｏ七號判決，判處有期徒刑八
    月確定；嗣其前開強制戒治於九十一年六月二十六日期滿執
    行完畢，於翌日即同月二十七日釋放。又於九十四年間因施
    用第一級毒品案件，經本院以九十四年度訴字第三四Ｏ號判
    決如前。詎猶不知悔改，於前開強制戒治執行完畢釋放後五
    年內，不思戒除毒癮，又基於反覆持續施用第一級毒品之犯
    意，自九十五年三月下旬某日起至同年七月二十四日止，在
    臺中縣大肚鄉○○路路旁，以將第一級毒品海洛因摻水置於
    注射針筒中施打手臂靜脈血管之方式，施用第一級毒品海洛
    因多次。嗣於九十五年七月二十六日上午十一時四十五分，
    為警持搜索票至其位於臺中縣大肚鄉○○路○段一六八巷五
    三號住處查獲，並扣得其所有供施用海洛因毒品所用之塑膠
    空袋一個。
二、上開犯罪事實有以下證據可資證明：
    (一)被告甲○○於警詢、偵查中及本院行準備程序、審理時之
      自白。
    (二)詮昕科技股份有限公司九十五年八月九日報告編號：00
      000000號濫用藥物尿液檢驗報告一紙。
    (三)上開塑膠空袋一個扣案可稽。
三、查刑法已於九十四年二月二日修正公布，刪除刑法第五十六
    條關於連續犯之規定，且自九十五年七月一日起施行。(一)按
    刪除連續犯規定之修正理由已有「至連續犯之規定廢除後，
    對於部分習慣犯，例如竊盜、吸毒等犯罪，是否會因適用數
    罪併罰而使刑罰過重產生不合理之現象一節，在實務運用上
    應可參考德、日等國之經驗，委由學界及實務以補充解釋之
    方式，發展接續犯之概念，對於合乎接續犯或包括的一罪之
    情形，認為構成單一之犯罪，以限縮數罪併罰之範圍，用以
    解決上述問題」之說明。(二)且按刑事法若干犯罪行為態樣，
    本質上原具有反覆、延續實行之特徵，立法時既予特別歸類
    ，定為犯罪構成要件之行為要素，則行為人基於概括之犯意
    ，在密切接近之一定時、地持續實行之複次行為，倘依社會
    通念，於客觀上認為符合一個反覆、延續性之行為觀念者，
    於刑法評價上，即應僅成立一罪。學理上所稱「集合犯」之
    職業性、營業性或收集性等具有重複特質之犯罪均屬之，例
    如經營、從事業務、收集、販賣、製造、散布等行為概念者
    是，亦有最高法院九十五年度台上字第一Ｏ七九號判決意旨
    可資參照。(三)而毒品因有高度之成癮性及濫用性，施用毒品
    之行為本身，顯然具有反覆性及延續性之特徵，如將「持續
    多次施用毒品行為」評價為數罪，恐與刑罰過度評價禁止原
    則相悖，並有違憲法所揭櫫之比例原則。基此，本院認被告
    持續多次施用第一級毒品海洛因行為應僅成立「集合犯」之
    實質一罪，且施用毒品既屬集合犯之習慣犯的性質，不論於
    刑法修正前、後均是如此，縱被告於刑法修正前、後各有多
    次施用毒品行為，本院仍僅論以一罪（均屬集合犯之實質一
    罪），以求理論之一貫，而不採「二段併罰說」（按：將於
    刑法修正前所為數次施用毒品行為論以連續犯；另將於刑法
    修正後所為施用毒品行為，論以集合犯，再將此二段施用毒
    品行為，予以數罪併罰，此說就同為多次施用毒品行為，於
    刑法修正前、後竟異其理論適用，不無矛盾，且依此說之結
    論，論以連續犯加重其刑後，再予數罪併罰，亦顯然不利於
    被告）。(四)本案被告施用第一級毒品之最後行為時係於九十
    五年七月二十四日，乃在刑法前開修正施行後，是本案自應
    全部適用修正後刑法，無庸再為新舊法之比較，附此敘明。
四、依刑事訴訟法第二百七十三條之一第一項、第二百九十九條
    第一項前段、第三百十條之二、第四百五十四條第一項，毒
    品危害防制條例第十條第一項，刑法第十一條前段、第四十
    七條第一項、第三十八條第一項第二款，判決如主文。
本案經檢察官乙○○到庭執行職務。
中    華    民    國    95    年    9    月    13     日
                      臺灣臺中地方法院刑事第11庭
                              法  官  丁智慧
上正本證明與原本無異。
如不服本判決，應於送達後10日內向本院提出上訴狀（須附繕本
），上訴於臺灣高等法院臺中分院。
                              書記官  陳淑華
中    華    民    國    95    年    9    月    13     日
附錄本案論罪科刑法條全文：
毒品危害防制條例第10條第1項
施用第1級毒品者，處6月以上5年以下有期徒刑。


司法院資訊處製作；財團法人民間司法改革基金會備份。
